智慧財產及商業法院民事裁定  
111年度商聲字第1號
聲  請  人  華南永昌綜合證券股份有限公司

法定代理人  黃進明          
代  理  人  杜偉成律師
            湯東穎律師
            陳以晨律師
上列聲請人與相對人陳錦峰等人間聲請許可為訴訟繫屬事實之登
記事件，本院裁定如下：
    主  文
聲請駁回。
    理  由
一、按訴訟標的基於物權關係，且其權利或標的物之取得、設定
    、喪失或變更，依法應登記者，於事實審言詞辯論終結前，
    原告得聲請受訴法院以裁定許可為訴訟繫屬事實之登記；前
    項聲請，應釋明本案請求，民事訴訟法第254條第5項、第6
    項前段定有明文。又參該條規定於民國106年6月14日修正公
    布時之修正理由第4點：「為免原告濫行聲請，應令其就本
    案請求負釋明之責，此已包括起訴須為合法且非顯無理由，
    現行條文第5 項關此部分，自無規定必要，爰增訂第6項前
    段…」，則據此聲請許可為訴訟繫屬事實之登記者，自須原
    告起訴合法且非顯無理由，始足當之。
二、聲請意旨略以：相對人陳錦峰、張志營、陳沛（下分稱姓名
    ，合稱陳錦峰等3人）原分別擔任聲請人公司之總經理、金
    商部資深協理及金商部業務協理；其等於任職期間有逾越授
    權範圍從事權證交易且未依規定確實執行風險管理、未盡監
    督管理之責等情事，處理受任事務逾越權限及違反忠實義務
    及善良管理人注意義務，致聲請人受有約新臺幣（下同）43
    .9億元之損失，故依公司法第23條、第34條、民法第544條
    及民法第184條第1項後段、第184條第2項及第185條第1項等
    規定請求陳錦峰等3人連帶賠償1億元等語，前向本院提起損
    害賠償訴訟，並聲明如附表甲編號一所載。然陳錦峰為逃避
    上開損害賠償債權，前於109年7月22日基於通謀虛偽之意思
    表示，或基於詐害債權之意思，將其所有如附表一所示之不
    動產以贈與為原因移轉予其女兒即相對人陳晏平及陳映如；
    陳沛亦基於相同意圖，於109年5月12日將其所有如附表二所
    示之不動產以夫妻贈與為原因移轉予其妻即相對人黃心怡，
    是其等之行為應屬通謀虛偽意思表示或係詐害伊債權之行為
    ，而於111年4月12日以商業事件訴之追加暨聲請狀，追加陳
    晏平、陳映如、黃心怡為被告，並追加附表甲編號二、㈠㈡及
    三、㈠㈡之聲明，即追加先位請求依民法第87條第1項確認陳
    錦峰與陳晏平及陳映如間就附表一所示不動產、陳沛與黃心
    怡間就附表二所示不動產之債權行為及物權移轉行為無效，
    並依民法第242條代位陳錦峰及陳沛，依民法第767條第1項
    請求陳晏平及陳映如、黃心怡分別塗銷附表一、二所示不動
    產之所有權移轉登記；另備位請求依民法第244條第1項撤銷
    陳錦峰與陳晏平及陳映如間就附表一所示不動產、陳沛與黃
    心怡間就附表二所示不動產之債權行為及物權移轉行為，並
    依民法第244條第4項請求陳晏平及陳映如、黃心怡分別塗銷
    附表一、二所示不動產所有權移轉登記。爰依民事訴訟法第
    254條第5項規定，聲請許可為訴訟繫屬事實之登記等情。 
三、查聲請人在本院請求損害賠償事件（本院110年度商調字第1
    0號）追加如附表甲編號二、㈠㈡及三、㈠㈡等聲明之訴訟，業
    經本院於111年4月14日以110年度商調字第10號裁定駁回其
    訴之追加，該追加之訴已無訴訟繫屬事實，且原訴即如附表
    甲編號一該聲明之訴訟標的與原因事實亦與附表一、二所示
    之不動產無涉。是聲請人所請核與民事訴訟法第254條第5項
    、第6項前段規定之要件不符，自無從許可為訴訟繫屬事實
    之登記。聲請人聲請許可為訴訟繫屬事實之登記，於法未合
    ，應予駁回。
四、爰裁定如主文。
中　　華　　民　　國　　111 　年　　4 　　月　　15　　日
                        商業第二庭
                            審判長法  官  陳蒨儀　
                                  法  官　林玉蕙
                                  法  官　林佑珊
以上正本係照原本作成。
如不服本裁定，應於送達後10日內向本院提出抗告狀，並繳納抗
告費新臺幣1,000元。　
中　　華　　民　　國　　111 　年　　4 　　月　　15　　日
                                  書記官  吳佩倩
附表甲：
編號 聲明及追加聲明內容 一、 被告陳錦峰、被告張志營及被告陳沛應連帶給付原告新臺幣1億元，並自起訴狀繕本送達翌日起至清償日止，按年息百分之5計算之利息。 二、㈠  先位聲明：確認被告陳錦峰與陳晏平及陳映如間就附表一所示不動產，於109年7月2日所為之贈與債權行為，及於109年7月22所為之所有權移轉登記之物權行為，均無效；被告陳晏平及陳映如應就上開不動產於109年7月22日以贈與為登記原因所為之所有權移轉登記予以塗銷，回復為被告陳錦峰名義。 二、㈡ 備位聲明：被告陳錦峰與陳晏平及陳映如間就附表一所示不動產，於109年7月2日所為之贈與債權行為，及於109年7月22所為之所有權移轉登記之物權行為，均應撤銷；被告陳晏平及陳映如應就上開不動產於109年7月22日以贈與為登記原因所為之所有權移轉登記予以塗銷，回復為被告陳錦峰名義。 三、㈠ 先位聲明：確認被告陳沛與黃心怡間就附表二所示不動產，於109年4月28日所為之贈與債權行為，及於109年5月12日所為之所有權移轉登記之物權行為，均無效；被告黃心怡應就上開不動產於109年5月12日以夫妻贈與為登記原因之所有權移轉登記予以塗銷，回復為被告陳沛名義。 三、㈡ 備位聲明：被告陳沛與黃心怡間就附表二所示不動產，於109年4月28日所為之贈與債權行為，及於109年5月12日所為之所有權移轉登記之物權行為，均應撤銷；被告黃心怡應就上開不動產於109年5月12日以夫妻贈與為登記原因之所有權移轉登記予以塗銷，回復為被告陳沛名義。 


附表一：
編號 類別 土地地號、建物建號 門牌號碼 現登記所有權人 權利範圍 1 土地 臺北市○○區○○段○小段000地號   陳晏平、陳映如 200000分之1(陳晏平）、 200000分之1(陳映如） 2 建物 臺北市○○區○○段○小段0000建號 臺北市○○區○○○路○段000號00樓之0 陳晏平、陳映如 8分之1(陳晏平）、8分之1(陳映如） 

附表二：
編號 類別 土地地號、建物建號 門牌號碼 現登記所有權人 權利範圍 1 土地 新北市○○區○○段000地號  黃心怡 200000分之374 2 建物 新北市○○區○○段0000建號 新北市○○區○○路000巷00號00樓 黃心怡 全部